臺灣高等法院刑事判決
110年度上訴字第2308號
上  訴  人  臺灣新北地方檢察署檢察官
被      告  石明鏘





上列上訴人因被告違反毒品危害防制條例案件，不服臺灣新北地
方法院109年度審訴字第1369號，中華民國110年4月19日第一審
判決（起訴案號：臺灣新北地方檢察署109年度毒偵字第2368號
），提起上訴，本院判決如下：
    主  文
原判決撤銷，發回臺灣新北地方法院。
    理  由
一、按刑事訴訟法第307條規定，第161條第4項、第302條至第30
    4條之判決，得不經言詞辯論為之；此係指應為不受理、免
    訴或諭知管轄錯誤之判決，始得不經言詞辯論為之。又依同
    法第306條之規定，法院認為應科拘役罰金或應諭知免刑或
    無罪之案件，被告經合法傳喚無正當理由不到庭者，得不待
    其陳述，逕行判決，係以被告經合法傳喚無正當理由不到庭
    者為限。故為免刑判決時，應經審理程序，而不得不經言詞
    辯論逕予判決。
二、本件原判決以：被告石明鏘基於施用第一級毒品海洛因之犯
    意，於民國108年12月25日18時許，在新北市○○區○○路000號
    租屋處，以將海洛因粉末摻入香菸內點燃吸食煙霧之方式，
    施用海洛因1次。嗣於108年12月26日14時50分許，在新北市
    ○○區○○路000號西盛公園處，為警查獲，並徵得其同意採尿
    送驗，鑑驗結果呈嗎啡、可待因陽性反應等情，業據被告於
    偵查及原審、本院均坦承不諱，並有新北市政府警察局受採
    集尿液檢體人姓名及檢體編號對照表、勘察採證同意書、台
    灣檢驗科技股份有限公司濫用藥物檢驗報告（檢體編號:000
    0000號）等件足憑，認被告上揭任意性自白核與事實相符，
    應堪採憑，被告施用毒品犯行，堪可認定。又被告前開施用
    第一級毒品犯行，距其最近1次觀察、勒戒執行完畢釋放日
    （99年5月11日執行完畢釋放出所，由臺灣新北地方檢察署
    檢察官以99年度毒偵緝字第246號、99年度毒偵字第3727號
    為不起訴處分確定）已逾3年，原審依修正後毒品危害防制
    條例第20條第1項、第3項、第35條之1第2款前段，於109年8
    月14日以109年度審訴字第1369號裁定被告送觀察勒戒，被
    告經送法務部矯正署○○戒治所附設勒戒處所執行觀察勒戒後
    ，在所期間經評估認無繼續施用毒品之傾向，嗣依毒品危害
    防制條例第20條第2項前段，認被告既經評定為無繼續施用
    毒品之傾向，原應由檢察官為不起訴處分，然因本案被告係
    於毒品危害防制條例108年12月17日修正、109年7月15日生
    效施行前為上開犯行，本案並於施行前之109年7月1日繫屬
    於原法院，此有本院被告前案紀錄表、原審109年度審訴字
    第1369號裁定、臺灣新北地方檢察署函文所載原法院收狀戳
    章等在卷可憑（本院卷第60至61頁，原審卷第53、123至126
    、7頁），因認本案屬毒品危害防制條例修正施行後，審判
    中之案件，而依修正後毒品危害防制條例第20條第1項、第2
    項前段、第35條之1第2款規定諭知免刑判決等語，固非無據
    。
三、原判決撤銷發回之理由：
    查原審於109年7月15日裁定由受命法官獨任進行簡式審判程
    序（原審卷第69頁），原已諭知辯論終結，嗣於同年8月12
    日裁定本件再開辯論後（原審卷第111頁），並未指定審判
    期日傳喚被告到庭，即於被告觀察勒戒執行完畢認無繼續施
    用毒品傾向後，逕為免刑判決，此觀之原審卷即明（原審卷
    第143頁以下）。揆諸上開說明，本案未經言詞辯論，即逕
    為免刑判決，所踐行之訴訟程序乃屬違法。徵諸免刑判決之
    性質，仍屬實體上之有罪判決，僅因法定原因而予免除被告
    之刑，是為避免形同缺少一個審級，應認此程序上之重大瑕
    疵，無從因上訴由第二審法院進行審判程序而得以治癒，為
    維護被告之審級利益，應由原審重行第一審審判程序。檢察
    官上訴意旨以此指摘原判決不當，為有理由，爰撤銷原判決
    ，發回臺灣新北地方法院為適法之審理。
據上論斷，應依刑事訴訟法第369條第1項後段，判決如主文。
本案經檢察官江祐丞提起公訴，檢察官黃明絹提起上訴，經檢察
官吳慧蘭到庭執行職務。
中　　華　　民　　國　　110 　年　　8 　　月　　24　　日
                  刑事第二十二庭審判長法　官  洪于智
                                      法　官  陳銘壎
                                      法　官  汪怡君
以上正本證明與原本無異。
如不服本判決，應於收受送達後20日內向本院提出上訴書狀，其
未敘述上訴之理由者並得於提起上訴後20日內向本院補提理由書
（均須按他造當事人之人數附繕本）「切勿逕送上級法院」。
                                      書記官  高妤瑄
中　　華　　民　　國　　110 　年　　8 　　月　　24　　日